【裁判字號】    99,訴,333
【裁判日期】    990827
【裁判案由】    毒品危害防制條例
【裁判全文】
臺灣高雄地方法院刑事判決               99年度訴字第333號
公  訴  人  臺灣高雄地方法院檢察署檢察官
被      告  甲○○
指定辯護人  本院公設辯護人 陳信凱
上列被告因違反毒品危害防制條例案件，經檢察官提起公訴（98
年度偵字第7200號），本院判決如下：
    主  文
甲○○販賣第一級毒品，累犯，處有期徒刑拾陸年，販賣毒品所
得之財物新臺幣伍佰元及附表編號1 所示之物，均沒收，如販賣
毒品所得財物全部或一部不能沒收時，以其財產抵償之。
    事  實
一、甲○○前因違反肅清煙毒條例、偽造文書及違反麻醉藥品管
    理條例等案件，分別經本院以82年度訴緝字第186 號、82年
    度易字第5572號、臺灣高等法院高雄分院以83年度上更一字
    第184 號判決各判處有期徒刑3 年3 月、5 月、5 年2 月確
    定，上開三罪並經臺灣高等法院高雄分院以84年度聲字第17
    6 號裁定應執行有期徒刑8 年6 月，並入監服刑，嗣假釋出
    監後，因犯他案而遭撤銷假釋，而執行殘刑有期徒刑5 年4
    月9 日；又因違反槍砲彈藥刀械管制條例、毒品危害防制條
    例及偽造文書案件，分別經本院以89年度訴字第1610號、臺
    灣高等法院花蓮分院以89年度上訴字第240 號、89年度上訴
    字第258 號判決各判處有期徒刑3 月、2 年6 月、5 月確定
    ，上開三罪嗣經本院以96年度聲減字第3627號裁定減刑並定
    應執行刑為有期徒刑2 年8 月，而與前開殘刑有期徒刑5 年
    4 月9 日部分接續執行，於民國96年11月15日縮短刑期假釋
    出監，並於97年3 月15日假釋期滿未經撤銷，視為執行完畢
    。
二、詎甲○○仍不知悛悔，明知海洛因係毒品危害防制條例第2
    條第2 項第1 款所定之第一級毒品，依法不得持有、販賣，
    竟意圖營利，基於販賣第一級毒品海洛因之犯意，於97年12
    月29日某時，丙○○先以行動電話門號0000000000號撥打甲○○所有之行動電話門號0000000000號聯繫購買海洛因等事
    宜後，甲○○即於同日20時許前往丙○○位於高雄縣鳳山市
    ○○路556 號1 樓住處，適因丙○○外出，甲○○即以其上
    開門號與丙○○聯繫，丙○○則指示甲○○將海洛因1 包（
    價值新臺幣500 元）放置在守衛室，惟因甲○○手邊無物件
    可供包裝該包海洛因，故甲○○將該包海洛因藏放在丙○○
    住處附近之花盤底下後，再以上開門號告知丙○○藏放位置
    ，而以上開方式將該包海洛因交付予丙○○，至丙○○購買
    該包海洛因之對價部分，則從甲○○對丙○○之欠款金額中
    扣抵。嗣員警於98年2 月25日10時30分許，持搜索票前往甲○○位於高雄縣鳳山市○○街142 號9 樓住處實施搜索，並
    當場扣得如附表所示之物。
三、案經高雄市政府警察局前鎮分局移送臺灣高雄地方法院檢察
    署檢察官偵查起訴。
    理  由
壹、證據能力部分：
一、按被告之自白，非出於強暴、脅迫、利誘、詐欺、疲勞訊問
    、違法羈押或其他不正之方法，且與事實相符者，得為證據
    ，刑事訴訟法第156 條第1 項定有明文。查本案被告甲○○
    雖於本院審理時陳稱：伊之前於警詢及偵查中承認有轉讓海
    洛因給丙○○，是因為在警局製作筆錄時，承辦員警乙○○
    說只給我兩條路走，一是販賣毒品，一是無償轉讓，我當時
    會怕，所以想說先承認無償轉讓，之後再跟丙○○對質就好
    了，至於在98年2 月26日偵查中我也說是轉讓毒品，是因為
    員警說要這這樣跟檢察官說才可以交保等語（見本院訴字卷
    第39至41頁），亦即，被告主張其在98年2 月26日警詢及同
    日檢察官訊問時，係受到員警之脅迫、利誘，始承認有轉讓
    海洛因給丙○○，該2 次自白並非出於任意性。然查，經本
    院傳訊證人即本件承辦員警乙○○到庭，乙○○已具結證稱
    ：被告所涉毒品危害防制條例案件是由我承辦，當時已對被
    告監聽半年以上，被告遭查獲後之警詢筆錄係由我製作，我
    一開始就問被告有無販賣毒品給丙○○，是因為我已透過監
    聽資料而掌握購毒者之身分，被告當時回答他有拿一點點毒
    品給丙○○施用，沒有對價關係，我就依照被告的回答記在
    筆錄上，且我會依照通訊監察所得資訊來詢問被告，並問他
    那段時間講的那句話是什麼意思，至於警詢筆錄第6 頁部分
    ，是根據我個人之偵查作為所獲得的情資，在未揭露本案具
    體證據方法下，以詢問被告之方法得來的，當時我在製作筆
    錄時，並未向被告表示只給他兩條路，一條是販賣，一條是
    轉讓，而且這也不是我的權限，我亦無要求被告於偵查中要
    向檢察官承認有轉讓毒品，以求交保及日後可以秘密證人身
    分做筆錄，秘密證人部分是被告自己主動提出說要擔任秘密
    證人以獲取減刑事由等語明確（見本院訴字卷第54至57頁）
    。亦即，98年2 月6 日警詢筆錄第6 頁之內容，係被告在員
    警詢問下，經其理解、思考後，基於其自由意志而為陳述，
    此外，有關擔任秘密證人部分，亦係被告在員警未提及之情
    況下，由被告主動提出，此見該警詢筆錄最末頁即明（見警
    卷第10頁）；況且，倘如被告所稱證人乙○○當時表示只給
    兩條路走，一是販賣毒品，一是無償轉讓，而被告於警詢時
    既承認轉讓毒品，則本件應將被告以涉嫌轉讓毒品罪名移送
    ，而非以販賣毒品罪名移送才是，惟本件被告確係因涉嫌販
    賣海洛因而遭高雄市政府警察局前鎮分局移送由檢察官偵辦
    ，警方並未因被告於警詢中承認轉讓海洛因，而以轉讓第一
    級毒品罪嫌移送，此有高雄市政府警察局前鎮分局解送人犯
    報告書1 份附卷可查（見98年度偵字第7200號卷〈下稱偵一
    卷〉第1 至3 頁），並經證人乙○○證述上情明確（見本院
    訴字卷第56、57頁），顯見被告上開說詞並不實在。再者，
    被告於偵查中是否能交保，與是否承認犯罪原無必然關係，
    而檢察官是否命被告交保，更非承辦員警得以干預或預測，
    故被告辯稱因配合員警指示以利交保云云，顯屬無稽。基於
    上開說明，本件被告於98年2 月26日警詢時及同日檢察官訊
    問時所為之陳述，確係出於其自由意志無誤，被告辯稱其該
    2 次所為之陳述不具任意性云云，除係空泛為上開辯解，無
    法提供具體資料以供調查審酌外，依據上揭判斷結果，亦難
    信為實在。從而，被告於98年2 月6 日警詢及同日偵查中所
    為之交付海洛因予丙○○之供詞，確係基於其自由意識所為
    陳述，且就交付海洛因之行為亦與事實相符（理由詳後述）
    ，自得作為本案之證據。
二、次按被告以外之人於審判外之陳述，雖不符合刑事訴訟法第
    159 條之1 至第159 條之4 之規定，但經當事人於審判程序
    同意作為證據，法院審酌該言詞陳述或書面陳述作成時之情
    況，認為適當者，亦得為證據。當事人、代理人或辯護人於
    法院調查證據時，知有第159 條第1 項不得為證據之情形，
    而未於言詞辯論終結前聲明異議者，視為有前項之同意，刑
    事訴訟法第159 條之5 定有明文。查本判決下列所引用之各
    該被告以外之人於審判外之陳述，雖均屬傳聞證據，惟均經
    檢察官、被告及辯護人於法院準備程序及審判期日中表示無
    意見，而不予爭執，且迄至言詞辯論終結前亦未再聲明異議
    ，本院審酌此等證據資料製作時之情況，尚無違法不當及證
    明力明顯過低之瑕疵，亦認為以之作為證據應屬適當，故揆
    諸前開規定，應認前揭證據資料均例外有證據能力。
貳、實體方面：
一、訊據被告甲○○對於其有積欠丙○○款項，而丙○○於97年
    12月29日某時以0000000000號電話撥打其所有之0000000000
    號電話要求給予海洛因，故其在上揭時、地以上開事實欄所
    載之方式交付1 包物品予丙○○收受，以及員警於98年2 月
    25日前往其上址住處執行搜索，並扣得如附表所示之物等情
    供承不諱，惟矢口否認有何轉讓或販賣海洛因之犯行，並辯
    稱：伊與丙○○是朋友，因伊之前有欠丙○○錢，因為丙○○打電話說他毒癮發作，人很難過，叫伊拿毒品給他，因為
    伊沒有毒品，伊就去診所買「青包」，就是用來止住毒癮發
    作時難過的藥品，當天伊給丙○○的就是「青包」，並非海
    洛因，且自97年12月29日之通訊監察譯文內容可知，伊當時
    並未拿到錢，如果伊有販賣毒品給丙○○，怎麼會沒向他拿
    錢云云。而辯護人則略以：證人丙○○並未明確指述係於97
    年12月間之何日向被告購買海洛因，且依丙○○於偵查中所
    述被告於97年12月間曾在上揭地點交付毒品，然被告並未向
    其收錢，再依97年12月29日通訊監察譯文內容觀之，被告與
    丙○○之談話內容均未提及毒品種類及金錢，可見被告並未
    販賣海洛因予丙○○，且丙○○於本院審理時亦到庭證述被
    告當時給他之物品係俗稱之「青包」，並非海洛因等語為被
    告辯護。
二、經查：
(一)首先，辯護人主張證人丙○○並未明確指述係於97年12月間
    之何日向被告購買海洛因，藉此作為被告未販賣海洛因予丙○○之有利事項。然查，縱使證人丙○○未能明確指出係在
    97年12月幾日向被告購買海洛因，惟此乃因人之記憶會隨時
    間經過而逐漸淡忘所致，並不足為奇，且其於98年4 月1 日
    偵查中已能明確界定被告於上揭地點販賣海洛因之時間係在
    97年12月間（見偵一卷第12頁），又被告使用之上開行動電
    話門號經員警施以通訊監察長達半年以上，此有本院核發之
    通訊監察書數份附卷可稽（見98年度警聲搜字第435 號卷〈
    下稱偵二卷〉第37至56頁），而經本院將員警實施通訊監察
    所得內容製成之通訊監察譯文表逐一比對後，發現證人於該
    次檢察官訊問時所稱於97年12月間，在上開地點以上述方式
    交易海洛因之正確日期，只有97年12月29日一次，此有上開
    譯文表可查（見外放之通訊監察譯文表第6 至27頁），可認
    丙○○前開所指交易海洛因之日期應為97年12月29日無誤。
    從而，本院認定被告於上開地點是否有轉讓或販賣海洛因予
    丙○○之犯行，其犯罪時間已足資特定在97年12月29日當天
    ，且本件審判範圍亦僅及於此，乃屬當然，先予敘明。
(二)被告有積欠丙○○款項未清償，而丙○○於97年12月29日某
    時，以其上開電話撥打被告之上開電話，要求被告給予第一
    級毒品海洛因，被告即於同日20時許前往丙○○上址住處，
    因丙○○外出，故被告以電話與丙○○聯絡，丙○○即指示
    被告將欲交付之物品放置在守衛室，惟因被告手邊無物件可
    包裝該物品，故被告將該物品藏放在丙○○住處附近之花盤
    底下後，再以電話告知丙○○該物品之藏放位置，當天丙○○亦確實取得該包物品，以及員警於98年2 月25日前往被告
    上址住處執行搜索，並扣得如附表所示物品等事實，業據被
    告始終坦認不諱，其中有關欠款部分，核與證人丙○○於警
    詢及98年4 月1 日檢察官訊問時所證述：被告有欠我錢，欠
    我2 萬多元等語相符（見警卷第18頁、偵一卷第12頁），並
    有高雄市政府警察局前鎮分局搜索扣押筆錄、扣押物品目錄
    表各1 份、扣案物品照片2 張、行動電話門號0000000000號
    之通聯調閱單1 紙附卷可證（見警卷第28至31、33頁；偵二
    卷第59頁），參以被告使用之0000000000號行動電話與丙○○使用之0000000000號行動電話確於97年12月29日20時23分
    許、同日20時41分許、同日20時54分許及同日22時28分許有
    通話情形，而二人通話內容分別為：
    「丙○○：你放守衛室。
      甲○○：沒物件可包...
      丙○○：我在五甲丈母這‧‧‧ 等一下聯絡。」
    「甲○○：我放在你樓下那。
      丙○○：守衛室。
      甲○○：沒，你回去，我再跟你說。 」
    「丙○○：喂。
      甲○○：我跟你說，我每天在那，等你那。
      丙○○：是。
      甲○○：旁邊不是有一個火爐？
      丙○○：是。
      甲○○：火爐底下那有一個白色花盤？
      丙○○：是。
      甲○○：花盤那有用一個半塊磚塊壓著。
      丙○○：是。
      甲○○：你把磚塊拿起來就看到了。
      丙○○：好，我還沒回去，你今天有過去用阿？
      甲○○：阿？
      丙○○：你今有過希落？
      甲○○：是。
      丙○○：自己卡希落耶？
      甲○○：好。」
    「甲○○：喂。
      丙○○：有啦，謝謝。
      甲○○：好。」
    ，此有本院97年度聲監續字第2708號通訊監察書1 份及上開
    通訊監察譯文在卷可證（見偵二卷第51、52頁；外放之通訊
    監察譯文表第22、23頁），故被告於上揭時、地確係以上開
    方式將該包物品交付予丙○○無誤。是上開事實均堪認定。
(三)本件被告於上揭時、地交付予丙○○之物品，確係第一級毒
    品海洛因：
 1、證人丙○○於98年4 月1 日檢察官訊問時具結證稱：我有施
    用海洛因，我曾於97年12月間向被告買過500 元的毒品，我
    是撥打行動電話給被告，向他拿毒品，被告就將毒品放在我
    鳳山住處大樓的花盆裡，我自己去拿來施用等語（見偵一卷
    第12頁），亦即，證人已於偵查中明確證述被告於上揭時、
    地交付之物品即為海洛因。嗣證人丙○○於本院99年6 月29
    日審判程序中證稱：（提示97年12月29日20時54分許之通訊
    監察譯文）當時我是問被告有無海洛因，結果他是拿1 包藥
    丸給我，裡面有藥丸、膠囊，而藥丸為何要藏得那麼好，是
    因為我本來是要向被告要海洛因，但他給我藥丸，我在98年
    4 月1 日偵查中有一直跟檢察官重申好幾次被告是拿藥丸給
    我，但檢察官筆錄還是記載毒品等語（見本院訴字卷第58、
    59頁），而推翻先前所為該物品係海洛因之證詞。且丙○○
    於本院另證述：被告當天給我的藥丸我有拿來吃，我吃的時
    候不知道那是什麼藥丸，也沒有向被告確認那是什麼東西，
    因為我相信被告不會害我，我是吃完之後去問人家，人家說
    這是俗稱的「青包」，被告之前未曾拿過這種藥丸給我，我
    也只聽別人說過，但沒見過「青包」長怎樣等語（見本院訴
    字卷第60、61頁）。然依一般正常成年人具備之基本常識而
    言，於服用藥物之前，理應會對藥物之功效、服用後可能產
    生之副作用、應於何種情形下服用該藥物及劑量多少有基本
    瞭解後，始會安心服用該藥物，以免發生身體不適，甚至危
    及性命之狀況，而丙○○係民國40年生，早已成年，且其言
    行舉止與一般正常成年人無異，自應具有上開基本常識，然
    其對於來歷不明、效用不詳之藥物，在未加瞭解或詢問他人
    之情形下，竟能毫不在意其生命、身體安全即如此輕率地服
    用，顯有違常理。再者，依丙○○於本院所為之證詞，其原
    先既是向被告要求交付海洛因，但其經由前述方式最後拿到
    的並非毒品海洛因，而是不明藥丸，佐以丙○○於本案一再
    多次頻繁與被告聯繫，衡情，丙○○理當覺得莫名其妙、不
    知所以然，於此情形下，丙○○應會有向被告質疑此事或提
    出抱怨，甚且可直接撥打電話詢問，並企圖瞭解被告是否因
    為一時疏忽弄錯而交付不明藥丸之反應才是，然觀諸上開97
    年12月29日22時28分許之通訊監察譯文，丙○○於取得該物
    品後撥打電話予被告，告知其已順利取得被告放置於上開隱
    密處所之物品，然丙○○於該通電話中並未對其係收到不明
    藥丸而非海洛因一事提出疑問，而於翌日即97年12月30日丙○○與被告通話時，亦未見其對於被告昨晚將非海洛因之不
    明藥物放置在該處之不尋常舉動表示任何意見（見外放之通
    訊監察譯文表第24、25頁），亦難認為合於情理。另自98年
    4 月1 日偵訊筆錄觀之，檢察官所詢問之事項自始自終均為
    證人有無向被告買過「毒品」，丙○○亦係根據有無買「毒
    品」一事回答，倘丙○○於偵查中確實有一再重申被告交付
    之物品係藥丸，並非毒品，該偵訊筆錄上應會記載為藥丸，
    而非毒品，且本院亦查無本件承辦檢察官於偵辦此案件時，
    有何必須刻意將丙○○陳述之藥丸虛偽記載為毒品之動機存
    在，證人上開說法顯係為彌補其在偵查中與本院中所述不一
    致之補救措施，顯然與事實不符。依上開說明，本院認為丙○○於本院所為有關被告在上揭時、地交付之物品並非海洛
    因，而係俗稱「青包」之藥物之證詞，憑信性甚低，尚難採
    信。
 2、參以被告於警詢及98年2 月26日檢察官訊問時已坦承其在上
    揭時、地有交付海洛因予丙○○之事實（見警卷第8 頁；偵
    一卷第5 、6 頁），雖被告於本院中主張其當時之供述不具
    任意性，惟被告此部分辯解為本院所不採，理由已如前述。
    佐以被告前已有多項毒品前科，於98年2 月26日當天並非第
    一次因毒品案件接受員警詢問，其明知以被告身分在警局所
    述內容與其將來是否會因此遭受司法機關訴追、處罰有重大
    關係，倘若被告確實未曾交付海洛因予丙○○，其於警詢時
    理當極力撇清，以免遭受刑罰才是，豈有先故意陷己於罪，
    期待日後再透過對質以澄清自己並無犯罪之理？被告此舉明
    顯悖於常情，且證人丙○○於98年4 月1 日偵查中亦明確證
    述被告當時交付之物品即為海洛因無誤，被告事後否認有交
    付海洛因之辯解，不足採信。從而，本件被告確實曾將海洛
    因交付予丙○○之事實已可認定。至丙○○事後於本院作證
    時所為有利於被告之證詞，則係囿於人情而為迴護被告之舉
    ，無從作為有利被告之認定。
(四)又被告於上揭時、地交付第一級毒品海洛因予丙○○，其間
    係有對價關係存在，核屬販賣行為，而非單純轉讓：
 1、被告於警詢及98年2 月26日偵查中固坦承有於上揭時、地交
    付海洛因予丙○○，惟辯稱其未曾向丙○○收取任何金錢，
    亦未將海洛因之價格自其積欠丙○○之款項中扣抵云云。然
    證人丙○○於警詢及偵查中作證時，分別證稱：我施用的海
    洛因都是向被告所「購買」、我是從97年12月間開始向被告
    「購買」海洛因，因被告欠我2 萬多元，我向他「買」毒品
    的錢就由他欠我的款項中扣抵、98年1 月間某日，我要向被
    告「購買」毒品，因被告不在，被告要我前往‧‧‧、我曾
    於97年12月間向被告「購買」過500 元的毒品，但他沒跟我
    收錢，因為他欠我錢，我是撥行動電話給被告向他拿毒品，
    被告就將毒品放在我鳳山住處大樓的花盆裡，我自己去拿來
    施用、98年1 月我有打給被告「買」毒品、我是97年12月間
    開始在被告住處樓下跟他「買」海洛因，因他欠我2 萬多元
    ，我就跟他拿毒品等語（見警卷第17、18頁；偵一卷第12、
    13 頁 ；98年度毒偵字第1367號卷第2 頁），依證人丙○○
    上開證詞，其自警詢時起以至歷次在偵查中作證時，有關其
    與被告間之毒品往來部分，證人始終係使用「購買」、「買
    」等詞彙，而一般所稱「購買」或「買」，意指取得物品或
    服務時，須給付相當之代價，換言之，二者間有對價關係存
    在，依丙○○之年齡及智識程度，其對於「購買」或「買」
    之意義，當無從諉為不知。是丙○○向被告取得毒品時，均
    須給付一定對價，該二人間有毒品買賣關係存在之事實，應
    堪認定。
 2、至於丙○○向被告購買海洛因所應給付之對價為何乙節，雖
    丙○○購買海洛因時，並未當場將毒品價金交予被告，惟丙○○前已明確證述因其對被告有債權存在，故其購買毒品之
    金額就由被告積欠之款項中扣抵等情，再佐以海洛因於市面
    上之價格非低，且毒品交易既係警方極力查緝之嚴重犯罪行
    為，並非隨處可取得，被告與丙○○並非至親，且其又有欠
    款未清償，則被告應會把握此機會以減少其對於丙○○之負
    債始符常情，實無將海洛因隨意贈送予丙○○而未收取任何
    代價之理。亦即，被告將海洛因交付予丙○○後，縱然未現
    實取得金錢，然被告對丙○○之負債金額卻可隨之減少，而
    獲得清償先前債務之利益，自屬被告因販賣海洛因所得之對
    價無誤。
(五)依上開通訊監察譯文內容觀之，被告與丙○○之談話內容固
    未提及毒品種類及金錢，辯護人並以此情為被告辯護。然因
    販賣毒品行為罪責極重，此情為買賣雙方所知悉，雙方為避
    免遭司法機關查緝，於電話中甚少明目張膽地談論雙方交易
    毒品之種類及價格，而大多會使用暗語或以隱諱方式交談，
    且關於上開數次通話內容之實際經過如何，業經證人丙○○
    於98年4 月1 日檢察官訊問時陳述明確，是以，本案既有其
    他事證可資證明被告與丙○○該次通話之目的，尚不得僅憑
    上開通話內容未提到毒品種類及金錢，即全盤抹煞該二人間
    有海洛因買賣交易之事實存在，辯護人以上開情詞為被告辯
    護，並不足採。
三、至於毒品危害防制條例所規定之販賣毒品罪，雖未明示「營
    利之意圖」為其犯罪構成要件，然「販賣」一語，在文義解
    釋上當然已寓含有買賤賣貴，而從中取利之意思存在，且從
    商業交易原理與一般社會觀念而言，販賣行為在通常情形下
    ，仍係以牟取利益為其活動之主要誘因與目的。又販賣毒品
    乃違法行為，非可公然為之，且有其獨特之販售路線及管道
    ，亦無公定之價格，復可任意增減其分裝之數量，而每次買
    賣之價量，亦可能隨時依市場貨源之供需情形、交易雙方之
    關係深淺、資力、對行情之認知、查緝是否嚴緊，及購買者
    被查獲時供述購買對象之可能性風險評估等諸般事由，而異
    其標準，非可一概而論。又販賣毒品刑責甚重，政府機關又
    查緝甚嚴，是就有管道來源能取得毒品者而言，如非屬其感
    情深厚無可計較之親朋好友或係圖以交付毒品予他人而欲自
    他方換取非財物及無法以金錢折算之利益者，衡酌常情，若
    無財產上之利益可圖，應無甘冒被查緝法辦重刑之危險，再
    者，本案被告未能陳述有關其販賣海洛因之確實來源為何、
    如何調貨、每次取得價格多少、該次交易所獲取之利益多寡
    等事項，致無從查證，然本案依上開各項事證，參酌證人丙○○所證稱之海洛因價格、曾與被告交易之次數等情，堪認
    被告與證人間就本案毒品交易，確係出於營利之買賣目的，
    而被告既係基於圖利之意思而為販售毒品，被告有毒品危害
    防制條例所指之販賣第一級毒品之犯行，堪認無誤。
四、綜上所述，參互印證，被告上開所辯，均係推諉卸責之詞，
    洵無足採。被告於上揭時、地販賣第一級毒品海洛因予丙○○之犯行，應堪認定，自應依法論罪科刑。
五、論罪科刑：
(一)查被告行為後，毒品危害防制條例業於98年5 月20日修正公
    布，現已生效施行，而該條例第4 條第1 項原規定：「製造
    、運輸、販賣第一級毒品者，處死刑或無期徒刑；處無期徒
    刑者，得併科新臺幣1 千萬元以下罰金。」，惟修正後則規
    定：「製造、運輸、販賣第一級毒品者，處死刑或無期徒刑
    ；處無期徒刑者，得併科新臺幣2 千萬元以下罰金。」，經
    比較新、舊法結果，修正後規定並未較有利於被告，故本件
    仍應適用98年5 月20日修正前之行為時法予以論處。
(二)核被告甲○○所為，係犯98年5 月20日修正前之毒品危害防
    制條例第4 條第1 項之販賣第一級毒品罪。被告販賣前持有
    海洛因之低度行為，為販賣之高度行為所吸收，不另論罪。
    又販賣毒品罪與轉讓毒品罪之犯罪構成要件並不相同，惟賣
    出毒品與轉讓毒品兩者間，行為人係先持有毒品，並將其持
    有之毒品交付予他人之基本社會事實相同，故檢察官依販賣
    毒品罪或轉讓毒品罪起訴，法院於不變更起訴犯罪事實同一
    性之範圍內，自得變更起訴法條改依轉讓毒品罪或販賣毒品
    罪論處，此迭經最高法院92年度台上字第2874號、94年度台
    上字第468 號、97年度台上字第1022號、97年度台上字第41
    07號、98年度台上字第2866號著有判決可供參照。本件起訴
    檢察官認被告係犯毒品危害防制條例第8 條第1 項之轉讓第
    一級毒品罪，尚有未洽，揆諸前開說明，爰依法變更起訴法
    條。又被告有上開事實欄所載之前科及執行紀錄，有臺灣高
    等法院被告前案紀錄表1 份附卷可稽，其受有期徒刑之執行
    完畢後，5 年以內故意再犯本件有期徒刑以上之罪，為累犯
    ，應依刑法第47條第1 項規定，加重其刑，然因被告所犯之
    販賣第一級毒品罪，其法定刑為死刑、無期徒刑部分，依法
    不得加重，僅就法定刑罰金部分加重其刑，併此說明。又按
    修正前販賣第一級毒品罪之法定刑為「死刑或無期徒刑；處
    無期徒刑者，得併科新臺幣1 千萬元以下罰金」。然同為販
    賣第一級毒品之人，其原因動機不一，犯罪情節未必盡同，
    或有大盤毒梟者，亦有中、小盤之分，甚或僅止於吸毒者友
    儕間為求互通有無之有償轉讓者亦有之，其販賣行為所造成
    危害社會之程度自屬有異，法律科處此類犯罪，所設之法定
    最低本刑卻同為「死刑或無期徒刑；處無期徒刑，得併科新
    臺幣1 千萬元以下罰金」，不可謂不重。於此情形，倘依其
    情狀處以有期徒刑，即足以懲儆，並可達防衛社會之目的者
    ，自非不可依客觀之犯行與主觀之惡性二者加以考量其情狀
    ，是否有可憫恕之處，適用刑法第59條之規定酌量減輕其刑
    ，期使個案裁判之量刑，能斟酌至當，符合比例原則。本件
    被告所為前開販賣海洛因之犯行，因其販賣之海洛因數量、
    價格均甚微，所得亦非鉅，以其情節論，惡性尚非重大不赦
    ，又無證據足以證明被告為大量走私進口或長期販賣毒品之
    所謂「大盤」、「中盤」之販毒者，其惡性與犯罪情節核與
    大毒梟有重大差異，如不論其情節輕重，遽處以販賣第一級
    毒品罪之法定本刑死刑或無期徒刑，誠屬情輕法重，過於嚴
    苛，其犯罪情狀顯有堪資憫恕之處，本院認科以最低度刑，
    仍嫌過重，且依其情狀若處以相當之有期徒刑，即足以懲儆
    ，並可達防衛社會之目的，爰依刑法第59條規定，酌量減輕
    其刑，且就罰金刑部分，依法先加後減之。
(三)爰審酌被告前已有多項毒品前科，出獄後仍值青盛之年，猶
    不思努力進取，謀求正當職業以賺取生活所需，明知海洛因
    對於人體有莫大之戕害，為圖一己之私利，竟漠視毒品之危
    害性，而為上開販賣毒品行為，嚴重危害國民身心健康及社
    會風氣，進而敗壞社會治安，實無足取，復審酌被告犯罪之
    手段、國中畢業之教育程度、經濟生活狀況、素行不佳，以
    及其犯後猶飾詞否認犯行，未見悔意，另考量被告販賣毒品
    之數量、所得利益金額甚微等一切具體情狀，量處如主文所
    示之刑，以資懲戒。
(四)又被告既係以5 百元之對價出售海洛因予丙○○，而丙○○
    則以從被告對其欠款中扣抵之方式以為給付，是該非以現實
    交付方式之5 百元，仍屬被告販賣毒品所得之款項，而為被
    告因本件犯罪所得之財物，仍應依毒品危害防制條例第19條
    第1 項規定，宣告沒收，如全部或一部不能沒收時，則以其
    財產抵償之。而扣案如附表編號1 所示之物，係供被告作為
    買賣毒品之聯絡工具，為供被告犯罪所用之物，且為被告所
    有，業據被告供承明確，亦應依毒品危害防制條例第19條第
    1 項規定，予以沒收。至於附表編號2 、3 所示之物，因無
    證據證明與被告所為販賣第一級毒品犯行有何關連，經審核
    後，不予宣告沒收。另附表編號4 所示之海洛因2 包（毛重
    共計0.7 公克），雖屬查獲之第一級毒品，然被告供稱該2
    包海洛因係供其施用，與其所犯上開販賣第一級毒品犯行全
    然無關，且被告為警查獲前，因另有施用第一級毒品海洛因
    之犯行，而經本院裁定送觀察、勒戒，嗣因無繼續施用傾向
    ，故於99年7 月16日出所，經檢察官以99年度毒偵字第2079
    號為不起訴處分確定，此有被告前案紀錄表及上開不起訴處
    分書各1 份可查，是該2 包海洛因應由檢察官以另案向本院
    聲請宣告沒收銷燬，而非於本案宣告沒收銷燬，附此說明。
六、末者，本件被告甲○○被訴於97年12月29日販賣第一級毒品
    海洛因予丙○○之犯行，業經本院認定有罪，如前所述。又
    有關被告與周明宗涉嫌於98年1 月間，在高雄縣鳳山市○○
    路40巷之「東門教會」前，共同販賣第一級毒品予丙○○部
    分，經檢察官認為犯罪嫌疑不足，而以98年度偵字第7200號
    、第10889 號予以不起訴在案，有卷附之不起訴處分書可查
    。然就本件被告有無與周明宗於97年12月18日，在上開「東
    門教會」附近共同販賣海洛因予丙○○之行為，以及該行為
    是否另行觸犯98年5 月20日修正前之毒品危害防制條例第4
    條第1 項之販賣第一級毒品罪嫌，因該部分均非屬原起訴檢
    察官已起訴或予以不起訴之範圍，故本院審閱全案卷證資料
    後，爰依刑事訴訟法第241 條規定，予以告發，由檢察官另
    行偵辦，特予指明。
據上論斷，應依刑事訴訟法第299 條第1 項前段、第300 條，（
98年5 月20日修正前）毒品危害防制條例第4 條第1 項、第19條
第1 項，刑法第2 條第1 項前段、第11條、第47條第1 項、第59
條，判決如主文。
本案經檢察官王清海到庭執行職務。
中    華    民    國    99    年    8     月    27    日
                  刑事第十八庭  審判長法  官  李東柏
                                      法  官  周佳佩
                                      法  官  陳芸珮
以上正本證明與原本無異。
如不服本判決應於收受送達後10日內向本院提出上訴書狀，並應
敘述具體理由；如未敘述上訴理由者，應於上訴期間屆滿後20日
內向本院補提理由書（均須按他造當事人之人數附繕本）「切勿
逕送上級法院」。
中    華    民    國    99    年    8     月    27    日
                                      書記官  蔡淑貞
附錄本案論罪科刑法條全文：
98年5月20日修正前毒品危害防制條例第4條第1項：
製造、運輸、販賣第一級毒品者，處死刑或無期徒刑；處無期徒
刑者，得併科新臺幣1 千萬元以下罰金。
附表：
┌──┬─────────┬───────┬──────┐
│編號│   扣案物品名稱   │    數量      │    備註    │
├──┼─────────┼───────┼──────┤
│ 1  │Sony Ericsson 廠牌│1 支（搭配門號│係供被告聯繫│
│    │行動電話（序號：35│0000000000號）│販賣毒品事宜│
│    │0000000000000）   │              │所使用      │
├──┼─────────┼───────┼──────┤
│ 2  │MOTOROLA廠牌行動電│1 支（搭配門號│經審核後，因│
│    │話（序號：00000000│0000000000號）│與本案無關，│
│    │0000000）         │              │不予宣告沒收│
├──┼─────────┼───────┼──────┤
│ 3  │針筒              │1 支          │同上        │
├──┼─────────┼───────┼──────┤
│ 4  │海洛因            │2 包（毛重共計│經審核後，因│
│    │                  │0.7公克）     │與本案無關，│
│    │                  │              │應由檢察官另│
│    │                  │              │案向本院聲請│
│    │                  │              │宣告沒收銷燬│
└──┴─────────┴───────┴──────┘

司法院資訊處製作；財團法人民間司法改革基金會備份。
